【裁判字號】    90,上更(一),173
【裁判日期】    900529
【裁判案由】    誣告
【裁判全文】
臺灣高等法院臺南分院刑事判決       九十年度上更(一)字第一七三號       Ｃ
      上  訴  人  臺灣雲林地方法院檢察署檢察官
      上  訴  人
      即  被  告  乙  ○  ○
右上訴人因被告誣告案件，不服臺灣雲林地方法院八十七年度訴字第二九六號中華民
國八十七年九月十一日第一審判決（起訴案號：臺灣雲林地方法院檢察署八十七年度
偵字第一三一號），提起上訴，判決後經最高法院發回更審，本院判決如左：
      主      文
上訴駁回。
      事      實
一、乙○○係甲○○、林順國之叔父，因乙○○與其妻林鍾來春、弟林金筍、子林玉
    誠、林伯雄、女婿廖昭建、陳金益等七人於八十六年三月十八日晚上七時左右，
    同赴雲林縣土庫鎮○○路一四二巷六號甲○○、林順國之父林得旺住處，共同毆
    打林侯花、林得旺，致林侯花、林得旺受傷，甲○○、林順國二人得知上開
    事情後，乃於翌（十九）日凌晨一時許，同往雲林縣土庫鎮○○路一四二巷四號
    乙○○住處，要與乙○○理論而用力敲門要乙○○開門，甲○○不防，反被乙○○之姪林金城自背後持菜刀架在甲○○之頸部押入客廳，乙○○即與妻林鍾來春
    、姪林金城、子林玉誠、女婿陳金益共同傷害甲○○，甲○○亦以傷害之故意予
    以反擊，將乙○○之身體推使撞擊大門、房門、桌椅，致造成乙○○左胸、腹壁
    瘀青挫傷、右手肘挫傷、右側第二指挫傷、左前臂瘀青、兩側膝部擦傷、右大腿
    瘀傷紅腫、背部挫傷。乙○○、林玉誠、林金城、陳金益追打甲○○至庭院，林
    順國在庭院拾起一旁之磚頭敲打乙○○頭部，使乙○○頭頂部裂傷，乙○○之家
    人隨即報警處理。乙○○因不甘遭甲○○、林順國打傷，明知甲○○、林順國並
    未持美工刀、螺絲起子前往乙○○前揭住處殺害乙○○，竟意圖使甲○○、林順
    國受刑事處分，向據報隨即前往上址處理具有偵查犯罪職權之雲林縣警察局虎尾
    分局馬光派出所警員丙○○誣告其遭到甲○○、林順國殺害，並提出美工刀、螺
    絲起子各一支，指訴係甲○○、林順國殺人使用之工具，而為警方扣案作為犯罪
    證據，乙○○並於當（十九）日上午十時至馬光派出所製作筆錄，於警訊時再次
    指稱其遭到甲○○、林順國以扣案之美工刀、螺絲起子殺害，提出殺人未遂之告
    訴，警方即將甲○○、林順國以殺人未遂罪嫌移送臺灣雲林地方法院檢察署偵辦
    （八十六年度偵字第二一六四號），經偵查結果，認甲○○、林順國殺人未遂罪
    證不足，僅就甲○○、林順國右揭傷害犯行起訴在案。
二、案經甲○○告訴由臺灣雲林地方法院檢察署檢察官偵查起訴。
      理      由
一、訊之上訴人即被告乙○○矢口否認右揭犯行，辯稱：事實上甲○○、林順國確有
    持美工刀、螺絲起子殺害伊，還告伊云云。
二、經查：
  (一)右揭事實業據告訴人甲○○自警訊至本院上訴審調查時指訴綦詳，並經證人即受
    理告訴警員丙○○結證稱：扣案美工刀、螺絲起子係被告提出指甲○○等行兇工
    具在卷，並有雲林縣警察局虎尾分局八十六年五月五日虎警刑字第三三一八號警
    訊筆錄可稽（附於原審八十六年度訴字第四九九號卷，經原審調閱影印在卷），
    復有被告所有供誣告甲○○、林順國持以殺人之美工刀、螺絲起子各一支佐證。
    被告雖辯稱：甲○○確有持美工刀、林順國持螺絲起子殺害伊云云，然告訴人甲○○及其弟林順國因渠等父母遭被告及其妻、子、女婿等七人毆打，乃於八十六
    年三月十九日凌晨一時許，同往雲林縣土庫鎮○○路一四二巷四號被告住處，欲
    找被告理論，用力敲門要被告開門，甲○○不防，反被被告之姪林金城自背後持
    菜刀架在甲○○之頸部押入客廳，被告即與妻林鍾來春、姪林金城、子林玉誠、
    女婿陳金益共同毆打甲○○，甲○○亦以傷害之故意予以反擊，將被告之身體推
    使撞擊大門、房門、桌椅，致造成被告左胸、腹壁瘀青挫傷、右手肘挫傷、右側
    第二指挫傷、左前臂瘀青、兩側膝部擦傷、右大腿瘀傷紅腫、背部挫傷，之後被
    告及林玉誠、林金城、陳金益追打甲○○至庭院時，林順國在庭院拾起磚頭敲打
    被告頭部，使被告頭頂部裂傷等情，業據原審法院八十六年度訴字第四九九號刑
    事判決認定在案，有該判決一件附卷足憑。甲○○、林順國被移送殺人未遂部分
    ，業經檢察官以罪證不足，僅就甲○○、林順國右揭傷害犯行起訴在案，是甲○○係遭被告之姪林金城以菜刀押入被告住處客廳，當時並有被告及其妻林鍾來春
    、子林玉誠、女婿陳金益在場，共同毆打甲○○，甲○○即跑出至庭院，被告指
    述甲○○、林順國持螺絲起子、美工刀，趁被告睡覺時侵入被告房間內行刺，所
    言自非真實。
  (二)被告於八十六年三月十九日警訊時供稱：甲○○、林順國於八十六年三月十九日
    凌晨一時十分許，前往伊住處殺伊，現場有林金城、林鍾來春看到，甲○○二人
    先破壞客廳大門，然後再破壞伊房間的門，當時伊在睡覺，他們二人衝進來，林
    順國持螺絲起子一直刺伊身體，致使伊身體有多處傷痕，甲○○拿美工刀直刺伊
    腹部，伊翻身，美工刀刺入床墊，伊跑出房間，甲○○、林順國亦跟著追出到庭
    院，林順國持鈍器打向伊頭部，伊即昏倒在地，當時甲○○要殺伊時，係右手持
    刀由上往下刺，甲○○只有呼吸聲，沒有聽到甲○○說什麼，林順國右手持螺絲
    起子，有時係由上往下刺，有時係平刺，致使伊身體多處受傷云云（見前揭警訊
    卷）。而其於偵查時供稱：甲○○二人將伊大門撞開，致使鉸鍊壞掉，旁邊玻璃
    窗破掉，再將伊房門撞開門倒下，並破掉，甲○○拿一把刀子朝伊身上插下，伊
    閃開，刀子插在床墊，伊跑出來在客廳被他們兄弟攔到，林順國拿一支螺絲起子
    刺伊，甲○○將手中美工刀丟下，用拳頭打伊，並一邊罵伊，伊房間很小，林順
    國進不去，站在房門外，手中拿螺絲起子，伊太太看到後，受驚嚇昏倒在房間內
    ，在客廳只有伊與甲○○、林順國三人，甲○○將美工刀刺在床墊上沒有拿起來
    ，林順國將螺絲起子丟在伊客廳椅子下，伊有將插在床上之美工刀拔起來，丟在
    客廳地上，不知何人將螺絲起子、美工刀撿起來，未將該二樣物品交給任何人云
    云（詳八十六年度偵字第一八六八號偵查卷八十六年六月十八日訊問筆錄）。又
    於原審審判時供稱：林順國進來伊房間內，甲○○在門口，林順國持螺絲起子刺
    伊，棉被被刺了一個洞，伊往客廳跑，甲○○抱住伊，林順國以起子刺伊左胸，
    林順國刺伊一下，係在林順國一手抱住伊，一手刺伊，甲○○以腳踹伊，甲○○
    沒有以刀子殺伊，美工刀係粉紅色，美工刀及起子，他們掉在伊客廳內，因為伊
    要跑，他們將手中之工具丟下拉伊云云（詳原審法院八十七年度訴字第二九六號
    審判筆錄）。綜上所述，被告先後指訴其受到攻擊之情形，前後不一，究係甲○○、林順國二人進入被告房間內，或甲○○或林順國一人進入？究係林順國持螺
    絲起子或係甲○○持美工刀刺被告腹部？刺殺之地點係在房間內或客廳？刺殺之
    動作係一下或數下？衡情甲○○、林順國係被告之侄，並非外人，二者體型、長
    相及年紀差異很大，被告自無誤認之情形，被告口齒清晰，對於問題均能立即作
    答，若確實受到殺害，豈有前後所述無一相符。且觀諸被告所提診斷證明書，其
    胸部及腹部係瘀青挫傷，其他四肢及背部係擦傷、挫傷，並無如被告所指述遭螺
    絲起子刺傷之傷勢。
  (三)依據證人丙○○即於八十六年三月十九日凌晨接獲報案前往現場處理之警員於原
    審證稱：伊接獲報案至現場，發現大門門把有鬆動，乙○○有帶伊進去房間看，
    但未發現床上被單有被刺破之痕跡，房間門沒有被撞破倒下，伊沒有注意看到外
    面玻璃窗有受損等語（詳原審八十七年度訴字第二九六號審判筆錄）。而證人於
    八十六年六月十八日接受承辦甲○○、林順國殺人未遂案件之檢察官電話查詢門
    窗、床墊損壞情形，亦作相同之答覆（詳八十六年度偵字第一八六八號偵查卷第
    六一頁），倘甲○○、林順國有為被告所指破壞門窗、床墊之行為，其損壞情形
    已達嚴重程度，警員不應毫無發現有被告所指之損壞現象。又證人丙○○於本院
    調查時亦到庭結證其於原審陳述為實在，並補稱：「原先被告受傷去醫院，事後
    制作警訊筆錄時才將上開東西（即美工刀、螺絲起子）交給我」，此經被告在場
    表示無意見在卷（詳本院卷九十年四月十八日訊問筆錄）。另證人林鍾來春於警
    訊時證稱：甲○○、林順國撞門進入，伊看到甲○○持美工刀、林順國持螺絲起
    子，伊被嚇得不知所措，其他事情伊記不起來，當時伊很害怕，一直坐在客廳云
    云（詳同前警訊筆錄）。但其於偵查中證稱：伊看到甲○○拿螺絲起子，林順國
    拿刀子衝進來，伊嚇昏倒在床上，醒來後伊到庭院看到乙○○倒在地上全身是血
    云云（詳前揭偵查卷第七三頁）。其供述前後不符，自不能資為有利於被告認定
    之證據。另就被告所指甲○○、林順國之殺人工具美工刀、螺絲起子，究係如何
    使用及丟棄於現場，被告於偵查中先係稱：甲○○拿美工刀插入床墊，伊跑到客
    廳，甲○○將手中之美工刀丟下，用拳頭打伊云云。又於同日偵訊稍後改稱：甲○○將美工刀刺在床上沒有拿起來，伊將插在床上之美工刀拔起來，丟在客廳地
    上，螺絲起子係林順國丟在伊客廳椅子下，之後伊就沒有去拿美工刀及螺絲起子
    ，不知何人去撿起來云云（詳前揭偵查卷第八二頁背面）。而於原審審理時卻供
    稱：美工刀及起子，甲○○、林順國掉在伊客廳內，因為伊要跑，他們將手中之
    工具丟下拉伊云云，前後供述全然不符。而證人林美珠即被告之女卻於偵查中證
    稱：伊獲知父親受傷回到娘家，見到伊父親手中拿著美工刀及螺絲起子，伊父親
    說係對方殺他之工具云云（詳前揭偵查卷第六七頁）。亦與被告所言不符，再參
    諸扣案美工刀，外觀完好，未發現被摔擲在地遭撞擊之痕跡，且其刀峰完整猶如
    新品，毫無折損之處，被告謂甲○○將尖銳單薄之美工刀插入床墊，又丟棄在地
    上，實與美工刀之外觀不符，被告所言自不能採。又據被告於原審審理時供稱：
    甲○○係持粉紅色美工刀攻擊伊云云，核與扣案之美工刀係黃色外殼，差異甚遠
    ，更足以證明被告所供不實。再參以證人林美珠即被告之女卻於偵查中證稱：伊
    獲知父親受傷回到娘家，見到伊父親手中拿著美工刀及螺絲起子，伊父親說係對
    方殺他之工具云云（詳前揭偵查卷第六七頁）。並將美工刀及螺絲起子交由林美
    珠暫時保管，於被告向據報隨即來處理具有偵查犯罪職權之雲林縣警察局虎尾分
    局馬光派出所警員丙○○誣告時，提交警員，足證被告所提出美工刀、螺絲起子
    係臨訟提出，應為其所有無訛。
  (四)綜上所述，甲○○係遭被告之姪林金城以菜刀押入客廳，並遭被告等人毆打，被
    告卻指遭到甲○○、林順國侵入房間殺害，前後供述屢見重大瑕疵，互相歧異，
    又無法自圓其說，其意圖甲○○、林順國受刑事處分，虛構殺人事實，事證明確
    ，犯行堪以認定。至於被告陳稱本院已經和解，請求輕量刑，惟未據其提出證據
    證實，雖又具狀陳明和解書附於本院八十七年度上訴字第一五五八號民事卷內，
    然查本院八十七年度民事訴訟上訴字序號並無第一五五八號，經人名查詢被告與
    上訴人之民事事件（即有關本案附帶民事訴訟）為八十八年度訴字第一八號，而
    該案內並無和解書附卷，係由原告撤回訴訟終結，經本院調卷查明無訛，被告所
    陳已經和解，核與告訴人仍認量刑過輕而請求檢察官上訴之事實不合，故本院不
    予參酌，併此敘明。
三、按刑法第一百六十九條第二項偽造證據及使用罪，原屬同條第一項誣告之預備行
    為，因其犯罪之危險性較為重大，故不必實行誣告，仍予獨立處罰，如果偽造此
    項證據持以誣告，除另犯其他罪名外，按照低度行為吸收於高度行為之原則，祇
    應論以第一項誣告罪，不應再適用第二項從重處斷，最高法院三十年度上字第一
    九四號判例可資參照。被告乙○○明知甲○○、林順國並未持美工刀、螺絲起子
    對之殺害，竟意圖使甲○○、林順國受刑事處分，提出其所有美工刀、螺絲起子
    各一支為證，指訴係甲○○、林順國殺人未遂，核其所為，係犯刑法第一百六十
    九條第一項誣告罪。被告行使偽造證據證據，進而實施誣告犯行，其行使偽造證
    據之低度行為應為誣告之高度行為所吸收，不另論罪。又誣告罪所侵害係國家法
    益，被告雖同時誣告甲○○、林順國，惟僅侵害一個國家法益，應僅成立一罪。
四、原審以被告乙○○罪證明確，因予適用刑法第一百六十九條第一項、第三十八條
    第一項第二款規定，並審酌被告係甲○○、林順國之叔，卻受渠等傷害，衍生怨
    恨，而有此誣告之犯行、犯罪手段、所誣告為殺人未遂之重大案件、犯罪後之態
    度等一切情狀，量處有期徒刑八月，以資懲儆。並認扣案美工刀、螺絲起子各一
    把，均係被告所有供犯罪所用之物，併依刑法第三十八條第一項第二款宣告沒收
    。本院經核原判決認事用法，並無不合，量刑亦稱允當。檢察官上訴意旨，循告
    訴人請求指摘原判決量刑過輕；被告仍執陳詞，否認犯罪，並指摘原判決不當，
    均無理由，應予駁回。
據上論斷，應依刑事訴訟法第三百六十八條，判決如主文。
本案經檢察官曾顯智到庭執行職務。
中    華    民    國      九十      年      五      月      二十九      日
                                  臺灣高等法院臺南分院刑事第五庭
                                      審判長法官  茆    臺    雲
                                            法官  董    武    全
                                            法官  李    文    福
右正本證明與原本無異。
如不服本判決，應於判決送達後十日內向本院提出上訴狀，其未敘述理由者並應於提
出上訴狀後十日內向本院補提理由書（應附繕本)。
                                      法院書記官  李    良    倩
中    華    民    國      九十      年      五      月      三十一      日
附錄法條：
刑法第一百六十九條第一項：意圖他人受刑事或懲戒處分，向該管公務員誣告者，處
                          七年以下有期徒刑。


司法院資訊處製作；財團法人民間司法改革基金會備份。
